# 请教陈版主：汽车销售业务中，“车辆资源调剂费用”的处理？

提问人：han_xiao_long 时间：2022-02-07 22:25:41
陈版主您好，
请教以下问题：汽车销售业务中，“车辆资源调剂费用”的处理？
1.业务概述
汽车生产企业A公司采用经销商模式进行整车销售，与B经销商签订《年度销售合作协议》（约定目标销量、通用条款等）。其中，通用条款约定《A公司商品车资源管理规定》构成合同的一部分。
日常交易的业务流程：
①B经销商在A公司销售系统（经销商端口）提交车辆订单需求，并支付定金；
②A公司核对订单车辆信息与定金匹配后，负责将汽车运送至指定接车点，运费由A公司承担；
③车辆到达接车点后，仍由A公司控制（委托第三方公司即接车点负责车辆的保管，保管费用由A公司承担）；
④《A公司商品车资源管理规定》：车辆到达接车点后 3 个月内，经销商需支付全额车款后，办理车辆交接手续。若超过 3 个月，经销商未支付全额车款，A公司将车辆调剂至其它接车点（即车辆资源调剂），并向经销商收取“车辆资源调剂费用”，即车辆资源占用费（元/辆）+车辆资源保管费（元/辆/天）+定金部分扣除（视车型和接车点停留时间而定）。
（经销商若判断 3 个月内，无法全额支付车款，也可以主动申请调剂，也需要承担“车辆资源调剂费用”。）
（其用意：“资源调剂费用”需要弥补与经销商订单交易未达成而发生的运输费、车辆保管费等。）
⑤ 3 个月后，B经销商未支付全额车款。A公司将车辆调剂运送至其它接车点（将销售给其他有购车需求的经销商）。
⑥A公司从该经销商的年度销售返利中扣除“资源调剂费用”，即“资源调剂费用”计入主营业务收入–整车销售核算。
（行业背景：车辆在不同接车点（经销商所在城市）进行调剂，在汽车销售行业属于常态情况。虽然车辆调剂的量不大，但属于经常会发生的事项。）
2.个人意见：
意见一：“资源调剂费用”应作为违约金处理，计入营业外收入。
“资源调剂费用”的产生，基于“订单”交易未达成，B经销商因未按照合同约定 3 个月内支付全额车款，造成无法进行车辆交易，单方面违反了合同约定，造成合同终止。而A公司因正常履约，才将车辆运输至接车点并停放 3 个月，产生了运输费、保管费。因此，B经销商违约，需对A公司发生的履约成本进行补偿，构成违约赔偿，应按照违约金处理。
意见二：“资源调剂费用”应作为资源管理服务，计入其他业务收入。
《A公司商品车资源管理规定》作为《年度销售合作协议》的一部分，即合同约定了双方存在“车辆资源调剂”的权利和义务。B经销商无法按时付款，将触发另一项合同义务，即A公司履行车辆资源调剂的服务，B经销商支付相应的对价即“资源调剂费用”。可以构成合同的一项履约义务，可以记入其他业务收入（不作为车辆销售的主营业务收入）。

回答人：chenyiwei
从主帖所述情况看，存放于第三方公司即接车点的车辆仍在A公司的控制下，经销商需支付全额车款后，办理车辆交接手续，才能取得车辆的控制权。因此，在需要收取“资源调剂费用”的场合，均不涉及商品控制权转移给客户的情况。因此不建议确认收入，更倾向于采用项目组的意见一。

提问人：han_xiao_long 时间：2022-02-10 22:25:42
陈老师，
关于发布证监会会计部的提示中有个类似问题“合同中约定的各种类型的违约金、罚款是否属于可变对价，是否应该计入营业收入”，关于此类款项应计入营业收入还是营业外收入，与会者存在不同观点：
观点 1 ：在违约金金额合理且违约条款对双方是平等约束的情形下，该违约金收入源自于与客户的合同，应当计入收入。
观点 2 ：由于合同完全未执行，企业所获得的违约金是对手方取消合同行为的一种惩罚性收入，并非企业的日常经营活动所得，应当计入营业外收入。
该情形：经销商收取“车辆资源调剂费用”，用意是对交易未达成而发生的运输费、车辆保管费等的补偿。按照：车辆资源占用费（元/辆）+车辆资源保管费（元/辆/天）+定金部分扣除（视车型和接车点停留时间而定），是一个“合理补偿”，没有“多收费”。是否满足观点 1 ，“违约金金额合理”和“违约条款对双方是平等约束”的条件？

回答人：chenyiwei
个人还是倾向于观点 2 。